【裁判字號】    98,易,1315
【裁判日期】    990129
【裁判案由】    詐欺
【裁判全文】
臺灣桃園地方法院刑事判決              98年度易字第1315號
公  訴  人  臺灣桃園地方法院檢察署檢察官
被      告  乙○○
上列被告因詐欺案件，經檢察官提起公訴（98年度偵字第12606
號），被告於準備程序中就被訴事實為有罪之陳述，經本院告以
簡式審判之旨，並聽取當事人之意見後，本院合議庭裁定由受命
法官獨任行簡式審判程序，本院判決如下：
     主  文
乙○○幫助意圖為自己不法之所有，以詐術使人將本人之物交付，
累犯，處有期徒刑月，如易科罰金，以新臺幣壹仟元折算壹日
。
     事  實
一、乙○○前於民國84年因懲治盜匪條例案件，經臺灣高等法院
    85年度上訴字第3618號判決有期徒刑12年確定，90年12月10
    日縮短刑期假釋出監，假釋期間付保護管束，甫於96年4 月
    7 日保護管束期滿假釋未經撤銷，視為刑之執行完畢，詎猶
    不知悔改，明知詐欺集團之不法份子經常利用他人存款帳戶
    、提款卡、密碼轉帳等方式，獲取不法利益並逃避執法人員
    之追查，且依其社會經驗，應有相當之智識程度可預見將其
    銀行帳戶、提款卡、密碼等交付與不相識之人使用，有被犯
    罪集團利用作為詐財轉帳匯款等犯罪工具之虞，卻仍不違反
    其本意，於98年4 月間，在桃園縣中壢市○○路麥當勞，將
    其所有之渣打國際商業銀行大園分行帳號000-000000000000
    00號帳戶（下稱渣打銀行帳戶）之金融卡及密碼交予姓名年
    籍不詳之成年男子。嗣該男子得手後，旋供自己或他人所屬
    之犯罪集團使用，意圖為自己或第3 人不法之所有，於98年
    4 月25日夜間21時30分許，以電話向甲○○佯稱網路購物取
    消轉帳為由，致使甲○○陷於錯誤，依指示於98年4 月25日
    夜間11時53分許，匯款新臺幣6 萬元至乙○○上開渣打銀行
    （起訴書誤植為兆豐銀行）帳戶內，未幾旋遭提領一空，案
    經甲○○發覺有異而報警處理後，始悉上情。
二、案經桃園縣政府警察局大園分局報告臺灣桃園地方法院檢察
    署檢察官偵查起訴。
     理  由
一、本件被告所犯非死刑、無期徒刑、最輕本刑為3 年以上有期
    徒刑之罪，或高等法院管轄第一審之案件，被告於本院準備
    程序中，就被訴事實為有罪之陳述，經告以簡式審判程序之
    旨，並聽取檢察官、被告之意見後，本院裁定進行簡式審判
    程序，是本件之證據調查，依刑事訴訟法第273 條之2 規定
    ，不受同法第159 條第1 項、第161 條之2 、第161 條之3
    、第163 條之1 及第164 條至第170 條規定之限制，合先敘
    明。
二、上揭犯罪事實，業據被告乙○○於本院審理時坦承不諱，核
    與被害人甲○○之指述相符，復有被害人匯款之渣打銀行交
    易明細表、渣打銀行大園分行函文檢附被告之帳戶資料及交
    易資料、被告所有之手機門號0000000000號4 月份之通聯紀
    錄等在卷可考，足認被告所提供之前揭渣打銀行大園分行帳
    戶確曾遭詐欺集團所使用，而向被害人甲○○為詐欺取財之
    犯行甚明。又刑法上之故意，可分為直接故意與不確定故意
    （間接故意），所謂「不確定故意」，係指行為人對於構成
    犯罪之事實，預見其發生而其發生並不違背其本意者，刑法
    第13條第2 項定有明文。查個人之存摺與金融卡，專有性甚
    高，並非一般自由流通使用之物，縱需交他人使用，亦必基
    於信賴關係或特殊事由，自不可能隨意交予完全不相識之人
    任意使用，更況不肖之徒為掩飾不法行徑，避免執法人員之
    追究處罰，經常利用他人帳戶之存摺、金融卡及密碼轉帳或
    提領犯罪所得，藉以掩蓋犯罪行為之情形，業經新聞及電視
    等大眾傳播系統多所報導，政府亦宣導民眾注意防範，被告
    交付其所有之前揭渣打銀行大園分行帳戶之存摺、金融卡及
    密碼予詐欺集團成員時，業已年滿48歲，其身心健全、智識
    程度為一般程度之成年人，並非年幼無知或與社會隔絕之人
    ，依其智識能力及社會生活經驗，對於將自己申設之帳戶存
    摺、金融卡及密碼交予不相識之人，該帳戶將有可能會被利
    用作為實行犯罪行為之工具一事應有所預見，其竟仍執意將
    所申辦之行動電話供人使用，對於他人持以犯罪之事實，自
    不違背其本意，已符合前開「不確定故意」之要件。從而，
    本件事證明確，被告犯行，堪以認定，應依法論罪科刑。
三、按刑法上之幫助犯，係對於犯罪與正犯有共同之認識，而以
    幫助之意思，對於正犯資以助力，而未參與實施犯罪之行為
    者而言（最高法院八十八年度臺上字第一二七０號判決要旨
    參照）。查被告係將上開帳戶存摺、提款卡、密碼等提供予
    真實姓名年籍不詳綽號「阿昇」之成年人，該成年人所屬之
    不法詐騙集團份子利用被告之幫助意圖為自己不法之所有，
    施用詐術使被害人甲○○陷於錯誤，而匯款至被告所提供之
    前開帳戶內，是被告所為係參與詐欺罪構成要件以外之行為
    ，且在無證據證明被告係以正犯而非以幫助犯之犯意參與犯
    罪之情形下，應認其所為係幫助犯而非正犯行為。核被告所
    為，係犯刑法第30條第1 項前段、第339 條第1 項幫助詐欺
    取財罪。被告係基於幫助之犯意而為本件犯行，爰依刑法第
    30條第2 項規定，按正犯之刑減輕之。又被告前於民國84年
    因懲治盜匪條例案件，經臺灣高等法院85年度上訴字第3618
    號判決有期徒刑12年確定，90年12月10日縮短刑期假釋出監
    ，假釋期間付保護管束，甫於96年4 月7 日保護管束期滿假
    釋未經撤銷，視為刑之執行完畢，有臺灣高等法院被告前案
    紀錄表在卷可佐，其於有期徒刑執行後5 年內，故意再犯本
    件有期徒刑以上之罪，為累犯，應依刑法第47條規定加重其
    刑。又被告同時有刑之加重及減輕事由，依刑法第71條第1
    項之規定，先加後減之。爰審酌被告任意提供帳戶予他人幫
    助詐財，使被害人遭受財物損失，影響社會秩序之安定甚鉅
    ，殊無足取，惟被告犯後坦承犯行，頗具悔意，犯後態度良
    好，兼衡其品行、智識程度、及被害人索賠金額過高致未能
    與被害人達成和解等一切情狀，量處如主文所示之刑，並諭
    知易科罰金之折算標準，以資懲儆。
據上論斷，應依刑事訴訟法第284 條之1 、第273 之1 條、第29
9 條第1 項前段，刑法第30條第1 項、第2 項、第339 條第1項
、第47條第1 項、第41條第1 項前段，刑法施行法第1 條之1 第
1項、第2項前段， 判決如主文。
本案經檢察官王碩志到庭執行職務。
中    華    民    國    99    年    1     月    29    日
                  刑事第十庭    法  官  黃鏡芳
以上正本證明與原本無異。
如不服本判決應於收受判決後10日內向本院提出上訴書狀，並應
敘述具體理由。其未敘述上訴理由者，應於上訴期間屆滿後20日
內向本院補提理由書( 均須按他造當事人之人數附繕本) 「切勿
逕送上級法院」。
                                書記官  李玉華
中    華    民    國    99    年    1     月    29    日
附錄本判決論罪科刑法條全文：
中華民國刑法第339條
意圖為自己或第三人不法之所有，以詐術使人將本人或第三人之
物交付者，處5年以下有期徒刑、拘役或科或併科1千元以下罰金
。
以前項方法得財產上不法之利益或使第三人得之者，亦同。
前二項之未遂犯罰之。

司法院資訊處製作；財團法人民間司法改革基金會備份。
